臺灣高雄地方法院刑事裁定
111年度毒聲字第772號
聲  請  人  臺灣高雄地方檢察署檢察官
被      告  施明宏



上列被告因違反毒品危害防制條例案件，經檢察官聲請送觀察、
勒戒(111年度毒偵字第1834、2134號)，本院裁定如下：
    主  文
施明宏施用第二級毒品，令入勒戒處所觀察、勒戒，其期間不得
逾貳月。
    理  由
一、聲請意旨如附件聲請書所載。
二、按犯毒品危害防制條例第10條之罪者，檢察官應聲請法院裁
    定，令被告入勒戒處所觀察、勒戒，其期間不得逾二月；依
    前項規定為觀察、勒戒或強制戒治執行完畢釋放後，3年後
    再犯第10條之罪者，適用本條前2項之規定，毒品危害防制
    條例第20條第1項、第3項分別定有明文。而上開所謂「3年
    後再犯」，只要本次再犯（不論修正施行前、後）距最近1
    次觀察、勒戒或強制戒治執行完畢釋放，已逾3年者，即該
    當之，不因其間有無犯第10條之罪經起訴、判刑或執行而受
    影響（最高法院刑事大法庭109年度台上大字第3826號裁定
    意旨參照）。
三、經查：
㈠、被告施明宏確有以下施用第二級毒品甲基安非他命犯行
１、於民國110年10月14日10時許，在臺中市西區某飯店內，以將
    甲基安非他命置入玻璃球燒烤後吸食煙霧之方式，施甲基安
    非他命1次乙節，業據被告於偵查中坦承不諱，且其於110年
    10月16日13時45分許為警採尿送驗，結果呈安非他命、甲基
    安非他命陽性反應，有臺中市政府警察局第一分局委託鑑驗
    尿液代號與真實姓名對照表（代號：A00000000號）及正修
    科技大學超微量研究科技中心110年11月5日尿液檢驗報告（
    原始編號：A00000000號）在卷可佐，足認被告上開任意性
    自白與事實相符。
２、於111年3月18日10時許，在高雄市三民區某網路咖啡店內，
    以飲用含有甲基安非他命成分毒品咖啡包之方式，施甲基安
    非他命1次乙節，業據被告於偵查中坦承不諱，且其於111年
    3月20日23時7分許為警採尿送驗，結果呈安非他命、甲基安
    非他命陽性反應，有屏東縣政府警察局屏東分局大同派出所
    偵辦毒品案尿液送檢人真實姓名代號對照表（代號：屏大同
    00000000號）及屏東縣檢驗中心111年4月18日檢驗報告（申
    請文號：屏大同00000000號）在卷可佐，足認被告上開任意
    性自白與事實相符。本件事證明確，被告於前揭時、地，施
    用甲基安非他命共2次之事實，均堪認定。
㈡、又被告前因施用毒品案件，經送觀察、勒戒後，因認無繼續
    施用毒品傾向，於106年4月28日執行完畢釋放，並經臺灣高
    雄地方檢察署（下稱高雄地檢署）檢察官以106年度毒偵緝
    字第110號不起訴處分確定，迄今並無再為觀察、勒戒或強
    制戒治處遇之紀錄乙節，有臺灣高等法院被告前案紀錄表在
    卷可稽。本件係被告於前開觀察、勒戒執行完畢釋放3年後
    所為，依前揭說明，縱被告其間因犯第10條之罪經起訴、判
    刑或執行，仍應依修正後毒品危害防制條例第20條第3項規
    定，再予適用觀察、勒戒或強制戒治之機會。
㈢、再者，毒品危害防制條例所規定之「觀察、勒戒」程序，係
    針對受處分人所為保安處分，目的在戒除行為人施用毒品身
    癮及心癮，以達教化與治療之目的，其立法意旨在幫助施用
    毒品者戒毒，性質上為一療程，而非懲罰，並屬強制規定，
    除檢察官審酌個案情形，依同條例第24條第1項為附命完成
    戒癮治療之緩起訴處分外，凡經檢察官聲請法院裁定將被告
    送勒戒處所觀察、勒戒者，法院僅得就其聲請審查被告是否
    有施用毒品之行為，以及被告是否為「初犯」或為觀察、勒
    戒、強制戒治執行完畢後「3年後再犯」而為准駁之裁定，
    並無自由斟酌以其他方式替代或得以其他原因免予執行之權
    。又是否給予被告為附命完成戒癮治療之緩起訴處分，屬刑
    事訴訟法第253條之1第1項及第253條之2第1項第6款特別賦
    予檢察官之職權，非法院所得審酌，且此非「觀察、勒戒」
    前置處分，也與被告是否判刑之追訴要件無關，檢察官自無
    義務說明為何不給予被告戒癮治療之緩起訴處分。法院縱使
    審查其裁量有無違法，也僅在卷證資料所示證物中審酌，而
    為最低限度之審查，即此部分為檢察官之裁量，必須予以尊
    重。
㈣、本件聲請意旨載明被告因毒品案經法院判刑確定，現於法務
    部○○○○○○○另案執行中，不適合為戒癮治療之緩起訴處分（
    詳如附件）。而依卷證資料所示，被告目前確在監執行有期
    徒刑，且指揮書執畢日為112年9月6日，有前案紀錄表在卷
    可稽。是以，依毒品戒癮治療實施辦法及完成治療認定標準
    第2條第2項第3款規定，被告現在監執行有期徒刑中，即與
    應於規定時間內完成治療期程之戒癮治療流程有所衝突齟齬
    ，自應認為不適合為附命完成戒癮治療之緩起訴處分。從而
    ，檢察官認不宜為附命戒癮治療之緩起訴處分，而向本院聲
    請令被告入勒戒處所觀察、勒戒，以監禁式之治療方式，求
    短時間內隔絕被告之毒品來源，務使其專心戒除毒癮，核屬
    其裁量權之適法行使，形式上亦無裁量恣意或濫用之情，於
    法有據。
四、綜上所述，本件聲請為有理由，應予准許，依毒品危害防制
    條例第20條第3項、第1項，裁定如主文。
中　　華　　民　　國　　111 　年　　10　　月　　19　　日
                  刑事第十二庭  法　官  莊珮君
以上正本證明與原本無異。
如不服本裁定應於送達後5日內向本院提出抗告狀。
中　　華　　民　　國　　111 　年　　10　　月　　19　　日
                                書記官  鄒秀珍